臺灣臺北地方法院小額民事判決
110年度北小字第4445號
原      告  高雄85大樓管理委員會

法定代理人  施定遠  
訴訟代理人  張廷毅  
            張義榮  
            張展寧  
被      告  呂維慧  

訴訟代理人  朱文博  
上列當事人間請求給付管理費事件，本院於民國111年1月13日言
詞辯論終結，判決如下︰
    主      文
被告應給付原告新臺幣10,489元，及自民國110年6月24日起至清
償日止，按週年利率10％計算之利息。
訴訟費用新臺幣1,000元由被告負擔。
本判決得假執行。但被告如以新臺幣10,489元為原告預供擔保，
得免為假執行。
    事實及理由
一、程序事項：按訴狀送達後，原告不得將原訴變更或追加他訴
    。但請求之基礎事實同一者、擴張或減縮應受判決事項之聲
    明者，不在此限，民事訴訟法第255條第1項第2、3款定有明
    文。本件原告訴之聲明原為：被告應給付原告新臺幣（下同
    ）32,951元，及自支付命令送達之翌日起至清償日止，按週
    年利率10％計算之利息（見司促卷第7頁）。嗣因原告以被告
    經起訴之部分管理費部分已繳，後而變更聲明為：被告應給
    付原告10,489元，及自支付命令送達之翌日起至清償日止，
    按週年利率10％計算之利息（見本院卷第458頁）。經核原訴
    與變更之訴，皆係基於被告是否有積欠水、電、空調分攤費
    所生爭議，並經計算後縮減請求金額及遲延利息之聲明，於
    法無不合，應予准許。
二、原告主張略以：
㈠被告為高雄市○○區○○○路0號21樓之28房屋（下稱系爭房屋）之
  所有權人，即為高雄85大樓（下稱系爭大樓）之區分所有權人
  。依高雄85大樓住戶規約(下稱系爭規約)第6條第3項規定：「
  各項費用之收繳、支付方法，授權管理委員會於『高雄85大樓
  財務管理辦法』中訂定。」；再依「高雄85大樓財務管理辦法
  」(下稱系爭管理辦法)第22條，分別就代收代付之水費、電費
  、空調費等，另分別依水費計費分攤辦法、電費計費分攤辦法
  、空調計費分攤辦法執行。有關每度電費收費基準，則按系爭
  規約第12條之2規定，授權管理委員會依大樓用電考量調增減
  每度電費，從而依民國107年4月27日所召開之高雄85大樓管理
  委員會（下稱系爭管委會）第12屆第5次管理委員會，通過夏
  月(6月至9月)電價調至每度3.37元，非夏月(夏月以外時間)調
  至每度3.15元，此有該次會議紀錄可參。被告所有之系爭房屋
  係屬套房區之房屋，109年2月累計至110年11月，尚積欠水、
  電、空調分攤費用共9,353元、110年11月份管理費1,136元，
  共計10,489元。此係為公共費用之負擔，並非屬其室內專有部
  分之使用費用。又依系爭規約第6條第5項規定，未按時繳交者
  ，管理委員會得訴請法院命其給付應繳之金額及另外收取遲延
  利息，以未繳金額之週年利率10％計算。
㈡系爭大樓整棟外觀皆採玻璃帷幕，基於高樓安全之故亦不得開
  窗，從而整棟大樓內部皆統一由中央空調輸送之，故本大樓公
  共電費主要支出乃在於公共區域空調用電之負擔（本大樓套房
  區之空調流量分攤比率依原證八之附表計算：公共區域佔比＝7
  83／3616=21.6％；分戶室內自用佔比＝2833／3616=78.4％），其
  次為公共區域之綜合用電（如電梯、飾燈照明等）負擔，兩者
  合併計算即為公共電費。至套房區之各住戶應分攤之共電費之
  計算方式為：「公共分攤度數＝該區用電總度數－該區總住戶自
  用電度數；應分攤度數＝公共分攤度數／該區總面積坪數×住戶
  坪數；該區每位住戶應繳費用＝(自用電度數＋應分攤度數)×3.1
  5元(非夏季)；若為夏季，則為×3.37元(夏季)」。有關公共水
  費之計算方式為：「住戶應分攤水費度數＝公共分攤度數／該區
  總面積坪數×住戶坪數；該區每位住戶應繳費用＝(自用水度數＋
  應分攤度數)×大樓平均1度水費用(含基本費分攤)＋平均每戶汙
  水處理費+平均每戶水源保育與回饋費」。公共空調費計算方
  式為：本大樓套房區之空調流量分攤比率依原證八之附表計算
  ：公共區域佔比=783／3616=21.6％；分戶室內自用佔比=2833／3
  616=78.4％)，分別計算出自用與公用之空調使用度數，再計算
  出住戶公用空調應分攤度數＝公共分攤度數／該區總面積坪數×
  住戶坪數。
㈢被告自購得系爭房屋以來，已歷10餘年，期間也曾累欠管理費
  及水、電、空調費，並經臺灣臺北地方法院判決在案(案號：1
  09年度北小字第499號)，俟被告再提起上訴亦遭臺灣臺北地方
  法院裁定駁回在案(案號：109年度小上字第69號，與前開本院
  109年度北小字第499號合稱另案)。而原告對於管理費及水、
  電、空調費之計算，除空調費於109年12月28日經系爭管委會
  第13屆第9次管理委員會議通過並公告改採更為公平的實坪制
  計算外，其餘自本會成立以來，歷年來皆未改變計算方式。然
  被告多年來對於管理費及水、電空調費皆拖欠不為繳付，待管
  委會提起告訴並取得勝訴判決後方才結清繳納。而今被告復又
  累欠公共水、電、空調費，致原告復又起訴請求，其耗費司法
  資源不言而喻。且系爭大樓乃全臺灣第2高樓，而樓地板面積
  之量體鉅大，區分所有權人之人數更達2千餘人，其宛如市區
  一個里民數量，其管理庶務之繁雜，加諸建立之時採單一水電
  總表之故，致使公共水、電、空調費皆需再經過計算始能得出
  每位住戶應負擔之數額，期間之繁複，實非筆墨所能形容。
㈣並聲明：被告應給付原告10,489元，及自支付命令送達之翌日
  起至清償日止，按週年利率10％計算之利息。
三、被告抗辯，則以：
㈠系爭管委會多年來均由不同財團不當把持操弄，總習以台電公
  司「代收代付」名義，自行編印人工電費單據，其作業過程不
  公開不透明，未曾依循真實抄表紀錄暨合理分攤比例及規約公
  式計算各用戶共同分攤之公共電費單據，亦未曾公開公布每月
  抄錶紀錄數據，更不曾公開各用戶分攤金額。系爭管委會於11
  0年1月起，假借委員會會議決議之名，操弄會議決議文，逾權
  擅自於110年每月電費單據中新增「公共空調費」項目。孰知
  系爭大樓建成以來，公共空調費均早已納含於公共電費中繳交
  ，行之數十年，運行無虞。系爭大樓現任主委企圖利用職務之
  便，變更新增項目，重複增收公共空調費，自110年1月起各用
  戶每月公共電費分攤金額均暴漲近2倍或以上，致使大多數區
  權人心存疑慮，招致多數不滿。系爭管委會未經區權人會議合
  法討論決議過程，卻逕自不明增列不合法電費項目且倍增收費
  ，此般非法作為顯已違背公寓大廈管理條例之規約，且違法違
  憲。基於依規約要求均足額繳交每月管理費之義務，理應有權
  請求管理委員會依居住實際使用公共設施項目之電力載具抄錶
  紀錄，用之清算公共電費金額。此乃正當合理之服務要求。
㈡原告債權人身分合法正當性已喪失，依系爭規約第17條第2項，
  主任委員、財務委員及監察委員之任期2年，連選連任1次。其
  餘管理委員之任期亦然。系爭管委會於108年7月12日經所有權
  人會議改選，訴外人施定遠為主任委員案，並函報苓雅區公所
  在案。至110年12月1日止，訴外人施定遠與委員會多次主動以
  人數不足為由流會，阻擾區權人會議正常召開，致使區權人至
  今無法進行改選，是而可確定現任管委會已無正當性。訴外人
  施定遠與系爭管委會組織已逾越有效任期2年，訴外人施定遠
  主委身分之實質效力及委員會組織生效要件，均已不堪認定其
  債權人身分之正當性。被告債務應依法由新選任之合法債權人
  ，依系爭規約報請追繳。況原告聲討債務金額內容有誤，被告
  已繳交足額管理費至110年12月份，原告卻將11月份管理費1,1
  36元請求額納入聲討債務表中，顯有違誤，本件原告請求債務
  金額應去除管理費。再者，系爭規約中並無催繳事務費之規定
  ，且未經全體區權人會議決議，增列此追繳事務費項目9,320
  元，於法無據，且金額不符合比例原則，應予剔除。上述兩項
  金額應予剔除後，公共電費5,455元，兩造理應依規約結算正
  確合理之電費金額。另系爭管委會未依規約內容「各單位電費
  分攤辦法」辦理結算公共電費，故而電費單據內容金額之真實
  性及合法性，存有疑慮。系爭管委會人工編製電費單據，其中
  內容不公開、不透明。系爭規約始終都明訂有各單位電費計費
  分攤辦法，其中大樓主變電站配電盤系統，均列明供電用途、
  位置、自設主分電錶、各單位依分裱分配比例等等項目內容。
  系爭管委會應詳實登載饋電系統之自設分電錶流量紀錄手工抄
  錶。各區權人用戶依「使用者付費原則」，責成系爭管委會依
  規約公式，結算各用戶自用電費及公共電費。被告使用之公共
  用電設施，計有:1至12樓套房電梯（4台）、12樓商場（轉換
  層）照明空調用度比例、12至25樓電梯（2台），另有21樓總
  電表（2只）紀錄21樓總用電量。上述各項饋電設施均設有相
  對應之分電錶，故系爭管委會應將各分電錶之載具流水號及電
  表流量用度之抄錶紀錄詳實登載後，依規約用戶數及面積比例
  之分攤方式計算。管委會編制的人工電費單據均未公開揭示分
  攤費用之載具真實內容。而系爭大樓所有公共用電載具外箱上
  ，均書寫有不同倍數的標示，經被告查驗工作過程，多次詢問
  管委會機電組張幹事及兩家承包機電維護工程師，均謂不知情
  ，且無法提出解釋，因而被告合理懷疑系爭大樓抄錶紀錄之真
  實性及合理性，是否公共電費有灌水超收之嫌疑。系爭大樓電
  費政策採「代收代付」作業，管委會從未揭示每月之台電發票
  及電費收支詳情。又高雄寶成綜合大樓（雙子星），與系爭大
  樓屬性相同，寶成大樓每月均公告台電公司電費發票，各用戶
  公共電費繳費分攤數額統計表，以昭公允性及真實性，俾能公
  示於各區權人供查驗。但系爭管委會從未揭示代收代付內容，
  區權人無法有效查驗超收實情及電力結餘專款流向。自110年1
  月起，系爭管委會違法於區權人電費單據內容增列「公共空調
  費」收費項目，未經區權人會議討論，嚴重違法。系爭管委會
  主委即訴外人施定遠假借109年12月28日「第11屆第9次委員會
  議」決議名目，於會議結束即刻將110年所有區權人電費單據
  上增列「公共空調電費」，此項目涉及所有系爭大樓區權人基
  本權益，依公寓大廈管理條例，應提交區權人會議討論決議。
  系爭管委會委員會決議事項仍歸於區分所有權人全體，故新增
  公共空調費增收事宜應由區權人會議討論後，方能生效，系爭
  管委會不得執行徵收作業。又系爭大樓第13屆第9次會議決議
  內容提案四:大樓公共區域空調計費比例與計算公式，謹提及
  分攤比例做改變，決議文：請會務小組將12樓，套房及辦公區
  分攤比例辦法修正，待各委員核示後公告。可見決議文中，並
  未決議電費單據中，新增列公共空調費收費項目相關事宜。故
  系爭管委會有刻意於每月公共電費單據中灌水超收。
㈢公共用電抄錶紀錄不公開且不透明，被告無法查核真偽。本件
  公共用電總度數之每月流量數額，均登載不明，未揭示相關載
  具細節，被告曾請求管委會提供109年1月至110年10月全部相
  關載具分電錶之每月抄錶資料，管委會卻無端拒絕提供，致使
  被告無法查核單據。系爭大樓所有公共用電載具外箱上，均書
  寫有不同倍數的標示，被告查驗公共分電錶過程中，管委會機
  電工程師均謂不知情，且無法提出解釋。因而被告合理懷疑系
  爭大樓抄錶紀錄是否於公共電費單中有灌水超收之嫌疑。而公
  共水費、汙水處理費、水源保育費亦啟人疑竇，原告未揭示套
  房區用水總度數之相關水錶流量依據，而台水公司之水錶度數
  單價均為每度單價5元，系爭大樓用戶自109年1月起大幅變動
  水費單價（13～15元／度）。汙水處理及保育水源分攤費月，被
  告106年至108年9月期間均固定費用8元／月，目前一般社會用
  戶此等費用亦鮮有異動者。現今管委會採不明方式計價（費用
  由20元／月～50元／月）波動。原告每月水電單據新增「公共空
  調費」項目違法，系爭大樓現行規約無「總空調費（自用／公
  共）容量比例結算方式」，管委會執法無據，且有重複超收的
  疑慮。另原告亦應說明自用容量比例78.4％，公共區域設備容
  量比例21.6％的收費比例之根據。而被告為斷水斷電用戶，已
  逾約10年，無自用水度、自用空調費用。原告至今僅提列收費
  表單及規約辦法等資料，從未揭示各種收費額度(公共電費／公
  共水費／公共空調費)等費用來源依據。原告對水電空調費用來
  源依據無法以公開透明方式處理，啟人疑竇，其各項費用內容
  之真實性合理性，應予釐清。被告曾多次申請各項費用詳細抄
  錶資料，均未獲原告同意或刻意拖延。綜合上情，被告確認管
  委會各項水電空調抄錶作業之不公開且不透明，合理懷疑被告
  及所有區權人的每月水電空調單據的真偽疑慮，灌水超收，隱
  含重複收費的現象。管委會行事作為屢屢違反規約，嚴重侵害
  所有區權人權益甚鉅。
㈣原告僅提出110年9月水、電、空調費資料作範例，此類單月份
  範例數據易於造假，且倒果為因，證據不足以查核被告求償期
  程之每月電費真實性，被告應應檢附每月抄錶紀錄、水電費單
  據等佐證資料。又91年12月20日第4屆區分所有權人會議中，
  將年度管理費運用經費辦法中規定行政事務費中編列2.22％為
  清潔事務費，均由清潔環保公司外包處理汙水等廢棄物，其費
  用無須由各區權人水電帳單中支付，應刪除汙水及水保收費項
  目。而依原告提出之水費範例中，其中關於110年9月份(自110
  年8月21日至110年9月22日)，整月抄水用度11553度，其中447
  2度為流水損失，比例約達40％，極不合理，此類「流水損失」
  乃管委會內部管理作業疏失，應查明真相，予以究責。亦或有
  其他原因，應予防堵補救。不可由區權人長期分擔無理且不當
  的水費。且套房區居然分攤各類水費60％左右(包括流水損失)
  ，極不合理。而US1～US15用戶變電站各有供配電範圍，均應由
  各供配電區域繳納電費，不應由套房區分攤電費用度，應去除
  之，不得納入套房區用電記列，且原告以「電費／電價」=「83
  2,710元／每度3.37元」＝247094.96度。但其與上表中，分攤各
  變電站綜合計列之266,410度相較，顯然有約2萬度大幅差距，
  此種「倒果為因」算法，顯然不合理。原告亦無區別尖離峰電
  價，而向區權人收取夏月3.37元/度，非夏月3.15元/度，故系
  爭大樓電費絕非代收代付，電價不合理且盈餘未交代。而另案
  乃因被告當時小港家中泥水修繕作業未停，出庭請假未果，致
  使無法提出意見因未諳法律上訴失敗等語。
㈤並聲明：原告之訴駁回；及如受不利判決願供擔保請准宣告免
  為假執行。
四、本院得心證之理由：　　
㈠原告主張被告為系爭房屋之所有權人，亦為系爭大樓區分所有
  權人，依系爭規約第6條第3項規定：各項費用之收繳、支付方
  法，授權管理委員會於系爭管理辦法中訂定；依系爭管理辦法
  第22條，分別就代收代付之水費、電費、空調費等，另分別依
  水費計費分攤辦法、電費計費分攤辦法、空調計費分攤辦法執
  行。其中，有關每度電費收費基準，按系爭規約第12條之2規
  定，授權管理委員會依大樓用電考量調增減每度電費，則依10
  7年4月27日系爭管委會第12屆第5次會議決議通過夏月(6月至9
  月)電價調至每度3.37元、非夏月(夏月以外時間)調至每度3.1
  5元等情，業經提出系爭規約、系爭管理辦法、前揭管理委員
  會會議紀錄及水費計費分攤辦法、電費計費分攤辦法、空調計
  費分攤辦法等可按，被告對原告所提出前揭系爭大樓規範之形
  式上真正亦不爭執（見本院卷第392頁），原告並提出系爭大
  樓依後述109年12月28日系爭管委會第13屆第9次管理委員會會
  議紀錄公共空調計費實坪制計費辦法公告為憑（見本院卷第48
  4頁），則原告請求被告給付應此計出之水電空調分攤費，應
  可認定。原告並依此計出被告積欠期間之計算附表及通知繳費
  單據列印金額相符（見本院卷第55頁、第197至243頁），被告
  對該表所列計算式並無再予爭執，僅爭執計出之金額及所據予
  計算之相關數據不正確且資訊不透明。然而，被告雖爭執前述
  決議之合理性、並否認前揭規定之規範公平性等，然前揭系爭
  大樓關於公共費用負擔規定既如前述，且係經系爭規約授權範
  圍內之事項，被告縱然有其所認有更精準或公平合理之計算方
  法，亦應循系爭大樓區分所有權人會議另行提案並決議修改系
  爭規約或所授權訂定之系爭管理辦法等，僅因不認同前述規範
  ，即拒絕繳付，所執抗辯提出之計算方式雖非顯無實行可能，
  但終非現行規範。被告雖提109年12月28日系爭管委會第13屆
  第9次管理委員會會議紀錄為憑，然此雖於該次會議中確實對
  與本件相關水電空調費計算方式為各種討論，但結論亦為請會
  務小組將12樓、套房及辦公區分攤比例辦法修正，待各委員核
  示後公告等語（見本院卷第101頁），則既未提出系爭大樓尚
  已有與原告主張水電空調費計費方式不同之規範或辦法，亦無
  被告所辯稱公共空調費應已經列入管理費中不能再向被告請求
  之情，則尚無從認作有利被告之事證。故被告僅因原告依據之
  系爭規約、系爭管理辦法或水費計費分攤辦法、電費計費分攤
  辦法、空調計費分攤辦法及前揭決議內容，認尚有不公平，拒
  絕給付，並無理由。
㈡原告主張被告所有系爭房屋係套房區房屋，計至110年11月尚積
  欠水電空調分攤費用9,353元、110年11月份管理費1,136元，
  共計10,489元，被告對於該110年11月份管理費1,136元尚未繳
  納事實，並無爭執，至被告一再爭執之水電空調分攤費用9,35
  3元部分，並經原告表示：被告之抗辯請求，因系爭大樓大公
  、小公及私人電錶都不同，不會有公電錶要扣除私人用電問題
  ，而是用總錶扣除客戶自己抄表紀錄私人用電，其餘就是公電
  ，且被告搞混垃圾清理費之不同等語無誤，更徵被告前述關於
  該部分之抗辯，應屬誤會，被告對原告依前系爭大樓規範計算
  出之欠繳金額並未具體爭執，僅一再表示應由於告提出按月抄
  錄公錶紀錄、水電單據，使被告查核真實性，單月數據容易造
  假云云，於本件請求被告依系爭規約給付水電空調費之訴，既
  有明確規範，縱然被告不認同該規範計算方式，亦非於本件所
  能爭執，而應以區分管理人會議另為決議或對已為之管理委員
  會會議決議合法性為救濟，則被告於此抗辯即無可採。被告抗
  辯已遭停繳2月斷水斷電，姑不論是否為真，然私用電度數為0
  度縱屬為真，但被告亦不爭執依據原告提出套房用戶水費公式
  計算分攤方式（基本費17），且依原告所提前述附表計算方式
  ，該部分亦無影響，本毋庸論斷。
㈢又原告並依系爭規約第6條第5項規定，認請求被告依其繳付前
  述計出費用，但被告因仍堅持己見故未能按時繳交，請求依該
  規定另收取遲延利息而以未繳金額之週年利率10％計算，即請
  求自支付命令送達被告之翌日（即110年6月24日，見本院司促
  卷第55至57頁）起，至清償日止，按週年利率10％計算之利息
  ，亦為有理由。
五、本件係就民事訴訟法第436條之8適用小額訴訟程序所為被告
    敗訴之判決，依同法第436條之20之規定，應依職權宣告假
    執行；並依被告之聲明，爰酌定相當之金額，諭知被告如願
    供擔保，得免為假執行之宣告。
六、本件事證已臻明確，兩造其餘攻擊防禦方法及所提證據資料
    ，核與本件判決所得心證及結果均已不生影響，毋庸逐一論
    述，附此敘明。
七、訴訟費用負擔之依據：民事訴訟法第78條。本件訴訟費用額
    ，依後附計算書確定如主文所示。 　　
中　　華　　民　　國　　111 　年　　2 　　月　　16　　日
　　　　　　　　　臺北簡易庭  法　官　徐千惠　　　
以上正本係照原本作成。
如不服本判決，須以違背法令為理由，應於判決送達後20日內向
本庭（臺北市○○區○○○路0段000巷0號）提出上訴狀（須按他造當
事人之人數附繕本）。如委任律師提起上訴者，應一併繳納上訴
審裁判費。
中　　華　　民　　國　　111 　年　　2 　　月　　16　　日
                              書記官  黃慧怡
訴訟費用計算書
項　　　　目             金 　額（新臺幣）　　   備註
第一審裁判費　　　          1,000元             原告縮減
合　　　　計　　　          1,000元             聲明後裁
                                                判費相同
附錄：
一、民事訴訟法第436條之24第2項：
    對於小額程序之第一審裁判上訴或抗告，非以其違背法令為
    理由，不得為之。
二、民事訴訟法第436條之25：
    上訴狀內應記載上訴理由，表明下列各款事項：
    （一）原判決所違背之法令及其具體內容。
    （二）依訴訟資料可認為原判決有違背法令之具體事實。